臺灣板橋地方法院交通事件裁定　　　　100年度交聲字第538號
原處分機關　交通部公路總局臺北區監理所
異　議　人
即受處分人　林慶泉
上列異議人即受處分人因違反道路交通管理處罰條例案件，不服
原處分機關於中華民國100 年2 月17日所為之裁決處分（裁決書
案號：北監營裁字第裁40-C00000000號），聲明異議，本院裁定
如下：
    主  文
原處分關於罰鍰部分撤銷。
其餘異議駁回。
    理  由
一、聲明異議意旨略以：異議人即受處分人林慶泉於民國99年7
    月17日晚間8 時3 分許，在臺北縣樹林市（已改制為新北市
    樹林區；以下仍沿用改制前之地名）中山路3 段161 號前，
    遭臺北縣政府警察局（已改制為新北市政府警察局）交通警
    察大隊樹林分隊（下稱原舉發機關）警員以異議人於上開時
    、地無照騎乘車牌號碼DUI-603 號輕型機車，檢測後呼氣酒
    精濃度達每公升1.17毫克，超過規定標準為由，製單舉發，
    嗣並移送原處分機關就異議人上開違規行為裁處罰鍰新臺幣
    （下同）45,000元，1 年內不得考領駕駛執照，並施以道路
    交通安全講習；惟異議人本件酒後駕車之行為，業經臺灣板
    橋地方法院檢察署檢察官以99年度偵字第20787 號為緩起訴
    處分確定，命異議人向國庫支付10萬元，異議人已於100 年
    2 月10日繳納完畢，原處分機關竟仍對異議人為本件裁罰處
    分，實有不公；爰依法聲明異議，請求撤銷原處分。
二、按汽車（包括機器腳踏車；下同）駕駛人飲用酒類或其他類
    似物後其吐氣所含酒精濃度超過每公升0.25毫克或血液中酒
    精濃度超過百分之0.05以上者，不得駕車，道路交通安全規
    則第114 條第2 款定有明文。次按汽車駕駛人，駕駛汽車經
    測試檢定酒精濃度超過規定標準情形者，處15,000元以上6
    萬元以下罰鍰，並當場移置保管該汽車及吊扣其駕駛執照1
    年，道路交通管理處罰條例第35條第1 項第1 款定有明文；
    而汽車駕駛人有道路交通管理處罰條例第35條第1 項之情形
    者，應接受道路交通安全講習，同條例第24條第1 項第2 款
    亦有明文；又汽車駕駛人違反道路交通管理處罰條例規定，
    應受吊扣駕駛執照處分，於汽車駕駛人係無駕駛執照駕車者
    ，在所規定最長吊扣期間內，不得考領駕駛執照，同條例第
    67條第6 項定有明文。
三、經查，本件異議人即受處分人林慶泉於99年7 月17日晚間8
    時3 分許，在臺北縣樹林市○○路○ 段161 號前，因無駕駛
    執照仍騎乘車牌號碼DUI-603 號輕型機車，經檢測後酒精濃
    度達呼氣酒精濃度每公升1.17毫克，超過規定標準，由原舉
    發機關警員當場製單舉發等事實，有原舉發機關北縣警交大
    字第C00000000 號舉發違反道路交通管理事件通知單1 紙在
    卷可稽，且為異議人所不爭執；是本件異議人於上揭時、地
    ，確有酒精濃度超過規定標準仍無照駕車之違規行為，事證
    明確，堪以認定。
四、按行政罰法第26條規定：「一行為同時觸犯刑事法律及違反
    行政法上義務規定者，依刑事法律處罰之。但其行為應處以
    其他種類行政罰或得沒入之物而未經法院宣告沒收者，亦得
    裁處之（第1 項）。前項行為如經不起訴處分或為無罪、免
    訴、不受理、不付審理之裁判確定者，得依違反行政法上義
    務規定裁處之（第2 項）。」；又其他種類行政罰，係指罰
    鍰、沒入之外，依行政罰法第2 條所規定之裁罰性不利處分
    ，包含限制或禁止行為之吊扣證照處分，及警告性之講習處
    分。考上開條文之立法目的，係以一行為同時觸犯刑事法律
    及違反行政法上義務規定時，由於刑罰與行政罰同屬對不法
    行為之制裁，而刑罰之懲罰作用較強，故依刑事法律處罰，
    即足資警惕時，實無再處以行政罰之必要，且刑事法律處罰
    ，由法院依法定程序為之，較符合正當法律秩序，應予優先
    適用，但罰鍰以外之沒入或其他種類行政罰，因兼具維護公
    共秩序之作用，為達行政目的，行政機關仍得併予裁處。經
    查：
  (一)本件異議人酒精濃度超過規定標準仍無照駕車之違規行為，
    依道路交通管理處罰條例第35條第1 項第1 款、第24條第1
    項第2 款、第67條第6 項等規定，應處以罰鍰、1 年內不得
    考領駕駛執照、接受道路交通安全講習等行政罰；惟本件異
    議人之違規行為，同時涉犯刑法第185 條之3 之公共危險罪
    嫌，並經臺灣板橋地方法院檢察署檢察官以99年度偵字第20
    787 號為緩起訴處分確定（緩起訴處分期滿日為101 年9 月
    8 日，尚未期滿），命異議人向國庫支付10萬元，異議人已
    於100 年2 月10日繳納上開款項，此有前揭緩起訴處分書、
    臺灣板橋地方法院檢察署檢察官執行緩起訴處分命令通知書
    、臺灣板橋地方法院檢察署自行繳納款項收據、臺灣高等法
    院被告前案紀錄表等各1 份在卷可稽。
  (二)按道路交通主管機關對於汽車駕駛人之酒後駕車行為，依上
    開道路交通管理處罰條例第35條第1 項第1 款規定予以裁罰
    ，係對行為人違反行政法上義務規定之行政罰，且該條例關
    於一行為同時觸犯刑事法律及違反行政法上義務規定者，並
    無特別規定，是以，汽車駕駛人酒後駕車行為，經測試檢定
    酒精濃度超過規定標準，同時涉犯刑法第185 條之3 之公共
    危險罪嫌者，道路交通主管處罰機關除有上開行政罰法第26
    條第1 項但書規定，得處以其他種類行政罰之情形外，關於
    罰鍰部分，即應依上開行政罰法第26條及道路交通管理處罰
    條例第10條規定，移送地方法院檢察署處理，於移送後，非
    有上開行政罰法第26條第2 項所定「不起訴處分或為無罪、
    免訴、不受理、不付審理之裁判確定」等事由，不得再裁處
    行為人罰鍰之行政罰。
  (三)本件異議人酒精濃度超過規定標準仍無照駕車之違規行為，
    因同時涉犯刑法第185 條之3 之公共危險罪嫌，經臺灣板橋
    地方法院檢察署檢察官以99年度偵字第20787 號為緩起訴處
    分確定，命異議人應向國庫支付10萬元，異議人並已繳納上
    開款項，此詳前述；該緩起訴處分命異議人支付之款項，固
    非刑法所定刑罰之種類，然已對異議人名譽、心理產生相當
    制約並影響異議人財產上之權利，應認其實質上該當行政罰
    法第26條第1 項之「依刑事法律」之處罰，故該刑事案件部
    分之緩起訴處分，已產生實質刑罰之效果，而與不起訴處分
    有異；且依道路交通管理處罰條例所裁處之罰鍰處分，既係
    對於過去義務之違反所為之處罰，此與緩起訴處分中命支付
    一定金額之制裁，兩者實屬同其目的，復均同係以金錢給付
    為其方式，於此情形下，僅依刑事法律處罰，即足資警惕行
    為人，自無再處以行政罰之必要；況且，前揭行政罰法第26
    條第2 項所規定得再依違反行政法上義務規定裁罰之事由，
    僅限於刑事案件部分經「不起訴處分或為無罪、免訴、不受
    理、不付審理之裁判確定」等事由，尚不包含行為人受緩起
    訴處分確定之事由（遑論本件原處分機關於裁決時，異議人
    所受之緩起訴處分尚未期滿，依刑事訴訟法第253 條之3 第
    1 項規定，該緩起訴處分仍有遭撤銷之可能）；從而，依行
    政罰法第26條規定之立法意旨為有利於行為人之解釋，及保
    障人民基本權、法律規定明示其一排除其他原則等觀點，應
    認應受行政罰之行為，關於罰鍰部分，同一事實如經緩起訴
    處分確定者，亦有行政罰法第26條第1 項一行為不二罰原則
    之適用。
  (四)至法律規定應受不得考領駕駛執照、接受道路交通安全講習
    等處分，因分屬行政罰法第2 條第1 款、第4 款所規定限制
    或禁止行為處分、警告性處分之其他種類行政罰，依前揭行
    政罰法第26條第1 項但書之規定，原處分機關仍得依法裁處
    之，不受異議人行為應依刑事法律處罰之限制，併予敘明。
五、綜上所述，本件異議人酒精濃度超過規定標準仍無照駕車之
    違規行為，事證明確，原處分機關依道路交通管理處罰條例
    第35條第1 項第1 款、第24條第1 項第2 款、第67條第6 項
    規定，裁處異議人罰鍰45,000元，1 年內不得考領駕駛執照
    ，另施以道路交通安全講習，固非無據；惟原處分機關未及
    查明本件異議人同一違規行為，因另觸犯刑事法律，業經檢
    察官為緩起訴處分確定，命異議人支付一定之金額，且該緩
    起訴處分尚未期滿，不得另對異議人處以行政罰性質之罰鍰
    處分，原處分機關仍對異議人裁處45,000元之罰鍰，此部分
    認事用法，尚有未恰，本件異議人執以聲明異議，為有理由
    ，自應由本院將原處分關於罰鍰部分撤銷（此部分應於異議
    人緩起訴處分期滿後，另由原處分機關為適法之處置，爰不
    併為不罰之諭知）；至原處分機關裁處異議人1 年內不得考
    領駕駛執照、施以道路交通安全講習部分，核無違誤，異議
    人此部分之異議為無理由，應予駁回。
據上論斷，應依道路交通事件處理辦法第18條、第19條前段，裁
定如主文。
中    華    民    國    100   年    5     月    31    日
                    交通法庭  法  官  劉景宜
以上正本證明與原本無異。
如不服本裁定，得自收受送達之日起5 日內向本院提出抗告狀。
                              書記官  謝秀青
中    華    民    國   100    年    6     月    2     日